【裁判字號】    95,台上,2679
【裁判日期】    950518
【裁判案由】    違反槍砲彈藥刀械管制條例
【裁判全文】
最高法院刑事判決            九十五年度台上字第二六七九號
    上  訴  人  台灣高等法院高雄分院檢察署檢察官
    上  訴  人
    即  被  告  甲○○
                      在押）.
上列上訴人等因被告違反槍砲彈藥刀械管制條例案件，不服台灣
高等法院高雄分院中華民國九十五年二月二十三日第二審更審判
決（九十四年度上重更(一)字第一三號，起訴案號：台灣高雄地方
法院檢察署九十二年度偵字第八五四五號），提起上訴，本院判
決如下：
    主  文
原判決撤銷，發回台灣高等法院高雄分院。
    理    由
本件原判決認定上訴人即被告甲○○明知槍彈係屬管制進口物品
，未經許可，不得運輸、持有，乃於民國九十一年十一月間，與
趙培盛（另案偵辦）、黃帝裕、于寶文、柯明昌（另案審理）共
同基於走私運輸槍彈入境之犯意聯絡，由被告先依趙培盛之指示
，於同年十一月十一日自高雄小港機場搭機至菲律賓馬尼拉市，
負責購買椰子籬笆，並覓得菲律賓VANGELYN報關行處理報關事宜
。趙培盛則於同年十二月十四日與黃帝裕、于寶文、柯明昌同機
自高雄小港機場搭機前往菲律賓，與在菲律賓馬尼拉市之被告及
朱浚德（業經判刑定讞）會合。經被告介紹菲律賓VANGELYN職員
SIMON REANDINO與趙培盛認識，由趙培盛負責處理貨櫃報關事宜
，趙培盛並經由朱浚德介紹購買槍、彈，而被告、黃帝裕、于寶
文、柯明昌則陸續受趙培盛之指示出面收購槍、彈並交付價金。
趙培盛等於陸續購得原判決附表１、３所示之槍、彈後，再指示
被告購買夾藏槍、彈所用之芒果乾八箱。旋於九十二年一月十七
日凌晨，由被告將芒果乾八箱帶至菲律賓馬尼拉市機場旁某空屋
內，再由趙培盛指揮被告、黃帝裕、于寶文、朱浚德、柯明昌將
槍、彈包裝妥當後，藏置於芒果乾箱中作為掩飾。趙培盛旋僱請
菲律賓人開車將上開八箱芒果乾箱載至菲律賓馬尼拉市皇賓地區
某貨櫃站，由菲律賓VANGELYN報關行委請不知情之韓國KMTC LIN
E 公司提供貨櫃，該公司菲律賓總代理 NYK-FILJAPAN SHIPPING
CORPORATION 公司將櫃號KMTU00 00000號貨櫃運至該貨櫃站，趙
培盛、黃帝裕、于寶文、柯明昌先將上開八箱芒果乾箱搬入貨櫃
最裏層，被告並通知椰子籬笆業者將椰子籬笆及枯木載至該貨櫃
站，再將椰子籬笆及枯木搬入貨櫃內作為掩飾。趙培盛明知此次
走私、運輸槍彈係為讓檢察調查機關製造查緝業績，運輸入境後
必遭查獲，適因其懷疑被告於九十一年十二月間私吞其購槍款項
及槍、彈，為謀報復，乃再委請菲律賓VANGELYN報關行職員SIMO
N REANDINO以被告為收貨人報關出口。該只貨櫃經菲律賓VANGEL
YN報關行委由韓國KMTC LINE 公司之菲律賓總代理NYK-FILJAPAN
SHIPPING CORPORATION公司運送，韓國KMTC LINE 公司並於九十
二年一月十七日、二十一日先後開立收貨人為被告、貨名為椰子
籬笆五千件、目的港為高雄港之形式托運單及提單予菲律賓VANG
ELYN報關行，韓國KMTC LINE 公司再將該只貨櫃交由巴哈馬籍CO
NSISTENCE 捷順輪運送。韓國KMTC LINE 公司台灣總代理式邦船
務代理有限公司取得上開貨櫃進口相關資料後，於同月二十四日
由該公司高雄分公司傳真予海鑫船務代理有限公司（下稱海鑫公
司），海鑫公司隨即將該只貨櫃之進口艙單、貨櫃清單、提單等
文件傳真予德利船務代理有限公司（下稱德利公司），由德利公
司向財政部高雄關稅局辦理進口手續；捷順輪於九十二年一月二
十二日駛離菲律賓馬尼拉港後，於同月二十五日凌晨運抵高雄港
，停泊於第七十八號碼頭。趙培盛於安排走私槍、彈入境期間，
已於九十二年一月二十二日命于寶文返台，而於同月二十三日由
法務部調查局航業海員調查處高雄調查站（下稱海調處高雄站）
調查員蔡俊士安排，由于寶文化名「小寶」製作檢舉筆錄。嗣於
同月二十五日下午三時三十分許，在高雄港第七十八號碼頭貨櫃
集散站，由檢警機關會同財政部高雄關稅局查獲。將扣案之芒果
箱運回海調處高雄站清點，共扣得原判決附表１、３所示之制式
半自動手槍二支、制式衝鋒槍二支、制式Ｍ１６步槍二支、制式
手槍十二支、子彈六千零五十八發及無殺傷力之五點五六空包彈
一發（檢察調查人員同時另扣得來源不詳如原判決附表２所示之
制式手槍三十二支）等情。因而撤銷第一審關於上訴人部分之不
當判決，改判仍依想像競合犯之例，從一重論處其共同未經許可
，運輸衝鋒槍罪刑。固非無見。惟查：（一）共同正犯之成立，
有以共同犯罪之意思實施犯罪構成要件之行為者，有以自己犯罪
之意思，參與犯罪構成要件以外之行為者，有雖以幫助他人犯罪
之意思而參與犯罪構成要件之行為者，有以自己犯罪之意思，事
前同謀推由一部分實施犯罪之行為者，均屬之。本件原判決事實
記載「……趙培盛經由在菲律賓馬尼拉市之朱浚德介紹購買槍、
彈，而甲○○、黃帝裕、于寶文、柯明昌則陸續受趙培盛之指示
出面收受購得之槍、彈並交付價金。趙培盛等於陸續購得附表１
、３所示之槍、彈後，再指示甲○○購買夾藏槍、彈所用之芒果
乾八箱。旋於九十二年一月十七日凌晨，由甲○○將購得供夾藏
槍、彈所用之芒果乾八箱帶至位於菲律賓馬尼拉市機場旁某空屋
內，再由趙培盛指揮甲○○、黃帝裕、于寶文、朱浚德、柯明昌
將槍、彈包裝妥當後，藏置於芒果乾箱中作為掩飾……」；並於
判決理由貳之二(三)中說明「……足認被告就案外人趙培盛、黃帝
裕與證人于寶文、朱浚德、柯明昌等人走私槍、彈入境一事知之
甚詳，且有實際參與夾藏槍、彈走私之行為，被告就整個犯罪過
程，有犯意聯絡及行為分擔甚明，其上開所辯未參與本件走私槍
、彈，純係被趙培盛等人陷害云云，顯屬卸責之詞，不足採信…
…」等語，似已認定朱浚德參與走私、運輸槍彈之構成要件行為
，而為運輸槍彈罪之共同正犯。卻又於理由欄貳之四中敘述「…
…證人朱浚德僅為被告及趙培盛等人仲介購買槍、彈，並未參
與本件私運而運輸槍彈罪之構成要件行為，且亦無證據證明其有
與被告等人有共同犯罪之意思聯絡，係屬本罪之幫助犯……」等
語。其事實之記載與前後理由之說明相互牴觸，自有判決理由矛
盾之違法。（二）判決所載理由矛盾者，其判決當然為違背法令
，刑事訴訟法第三百七十九條第十四款定有明文。被告等人共同
運輸槍枝之數目究為多少？原判決理由欄貳之二(五)中先則說明：
「第一審及本院二度勘驗查獲錄影帶結果，均顯示自查獲之八箱
芒果乾箱中逐箱起出之槍枝不足二十支（僅為十八支），此正與
被告所辯及證人即在菲律賓國實際參與裝槍進入芒果乾箱之朱浚
德、于寶文、柯明昌上開私運槍枝數量之供述較為吻合；又如本
件確自八箱芒果乾箱（業經銷燬）中起出扣案五十支槍枝，何以
錄影畫面始終均無呈現該五十支槍枝，而僅為十八支？足見被告
此部分所辯，尚非虛詞」等語，因而認定：「依罪證有疑，利於
被告之法則，以勘驗查獲貨櫃之開箱過程光碟片錄影畫面呈現之
結果，認被告共同私運之槍械為如附表１所示之衝鋒槍二支、自
動步槍二支、制式長型半自動手槍二支、制式手槍十二支暨如附
表３所示之子彈」等情。嗣又於理由中敘稱：「被告及證人朱浚
德、于寶文、柯明昌……所參與者僅部分槍枝之裝箱，未完全參
與清點槍枝……對於裝入芒果乾箱內之槍枝究為何種類型已難全
然了解，而可為正確指認」等語（原判決第十八頁）。前曰：被
告及朱浚德、于寶文、柯明昌參與裝槍，所供槍枝之數量應為可
採；後謂：被告及朱浚德、于寶文、柯明昌參與者僅部分槍枝之
裝箱，未完全參與清點槍枝，對於裝入芒果乾箱內之槍枝究為何
種類型已難全然了解，不可能為正確之指認等語。前後理由之說
明，相互齟齬，復有判決理由矛盾之違背法令。（三）當事人聲
請調查之證據，如與本案之待證事實無重要關係者，事實審法院
固可予以駁回，毋庸為無益之調查。若於事實確有重要關係，而
又非不易調查或不能調查者，則為明瞭案情起見，自應盡調查職
責，踐行調查之程序。原判決理由貳之二之(六)認定：九十一年十
一月間，趙培盛、趙崇傑兄弟曾匯款新台幣（下同）一百萬元至
菲律賓給被告，被告乃介紹「喬易楊」與趙氏兄弟認識，趙氏兄
弟乃向「喬易楊」購買五十支短槍等情。但為被告所否認，並指
趙培盛兄弟係匯款一百萬元至菲律賓入自己之戶頭，並非匯款給
被告等語。按此項事實，關涉被告參與走私、運輸槍彈責任之歸
屬，自有究明之必要，似可調閱被告及趙培盛、趙崇傑銀行往來
帳戶或提訊趙崇傑即可明瞭，並非不易調查或不能調查，為明瞭
案情起見，自應盡調查職責，踐行調查之程序。原審對於被告聲
請調查該項證據，未予調查，又未認其無調查之必要而以裁定駁
回之，亦有調查職責未盡及判決理由不備之違誤。檢察官及被告
上訴意旨指摘原判決違法，尚非全無理由，應認原判決仍有發回
更審之原因。
據上論結，應依刑事訴訟法第三百九十七條、第四百零一條，判
決如主文。
中    華    民    國  九十五  年    五    月   十八   日
                      最高法院刑事第二庭
                          審判長法官  紀  俊  乾
                                法官  黃  正  興
                                法官  陳  東  誥
                                法官  花  滿  堂
                                法官  韓  金  秀
      本件正本證明與原本無異
                                      書  記  官
中    華    民    國  九十五  年    五    月  二十三  日
                                                      v


司法院資訊處製作；財團法人民間司法改革基金會備份。
